【裁判字號】    95,訴,1619
【裁判日期】    950316
【裁判案由】    侵權行為損害賠償
【裁判全文】
臺灣臺南地方法院民事判決              95年度訴字第1619號
原      告  財團法人汽車交通事故特別補償基金
法定代理人  丙○○
訴訟代理人  甲○○
            丁○○
被      告  乙○○
上列當事人間請求侵權行為損害賠償事件，經本院於民國95年3
月6日言詞辯論終結，判決如下：
    主  文
被告應給付原告新台幣壹佰伍拾參萬壹仟貳佰陸拾元，及自民國
九十五年十一月二十九日起至清償日止，按年息百分之五計算之
利息。
訴訟費用新台幣壹萬陸仟貳佰肆拾陸元由被告負擔。
    事實及理由
一、被告未於言詞辯論期日到場，核無民事訴訟法第386條各款
    所列情形，爰依原告聲請，由其一造辯論而為判決。
二、原告起訴主張：被告於民國94年3月25日11時許，駕駛未懸
    掛車牌之小客車（原車牌號碼為TJ－2726號）前往麻豆鎮，
    沿台南縣麻豆鎮○○○○道由西往東方向行駛，於行經台南縣
    麻豆鎮○○○○道24公里處交岔路口時，未注意轉彎車應該直
    行車先行，即貿然右轉行駛，適訴外人林明賢騎乘車牌號碼
    YKV-480號重型機車亦沿176線道由西往東方向行駛在被告小
    客車右後方，見狀閃避不及而發生碰撞，林明賢因而人車倒
    地撞及頭部，造成其中樞神經極度障害，目前完全無法從事
    任何工作，完全須他人餵食照顧。因被告小客車未依強制汽
    車責任保險法第6條之規定投保強制汽車責任保險，原告乃
    依同法第40條第1項第2款之規定，給付訴外人林明賢補償金
    新台幣（下同）1,531,260元（殘廢給付150,000元，傷害醫
    療給付31,260元），並依同法第42條第2項規定，於前述補
    償範圍內，代位行使訴外人林明賢對被告之損害賠償請求權
    ，並聲請：被告應給付1,531,260元，及自起訴狀繕本送達
    被告翌日起至清償日止，按年息百分之5計算之利息等語。
三、被告未於言詞辯論期日到場，亦於提出任何書狀作何聲明或
    陳述。
四、本院得心證之理由：
  (一)原告起訴主張被告於94年3月25日11時許，駕駛未懸掛車牌
    之小客車沿台南縣麻豆鎮○○○○道由西往東方向行駛，於行
    經台南縣麻豆鎮○○○○道24公里處時貿然右轉行駛，致同方
    車道右方後騎乘機車之林明賢閃避不及而發生碰撞，林明賢
    因而人車倒地撞及頭部，造成其中樞神經極度障害，目前完
    全無法從事任何工作，完全須他人餵食照顧，原告業已依法
    給付訴外人林明賢補償金1,531,260元（殘廢給付150,000元
    ，傷害醫療給付31,260元）之事實，業據其提出台南縣警察
    局道路交通事故證明書、補償金理算書、收據暨行使代位權
    告知書、診斷證明書、匯款磁片清單、本院94年度禁字第22
    0號宣告林明賢為禁治產人之裁定、身心障礙者鑑定表、身
    心障礙手冊、財團法人台灣基督長老教會新樓醫院（下稱新
    樓醫院）出院病歷資料、看護費收據、新樓醫院醫療費用收
    據、澄清醫院收據、財團法人仁愛綜合醫院醫療費用收據、
    中國醫藥大學附設醫院收據、傷害醫療給付費用明細表為證
    ，並經本院向台南縣警察局麻豆分局調閱之道路交通事故現
    場圖、道路交通事故調查報告表、警詢筆錄及現場照片核閱
    屬實，被告受合法通知，無正當理由未於言詞辯論期日到場
    ，復未提出書狀以供本院審酌，自堪信原告之主張為真實。
  (二)原告復主張被告於上開時、地駕駛小客車作右轉行駛，疏未
    注意轉彎車應讓直行車先行，肇致本件車禍發生，造成林明
    賢中樞神經極度障害，目前完全無法從事任何工作，完全須
    他人餵食照顧，原告已給付林明賢補償金1,531,260元，並
    依強制汽車責任保險法第42條第2項之規定請求被告如數給
    付等語。則本件應審究者厥為：被告就本件車禍應否負損害
    賠償責任？原告請求給付前揭金額有無理由？
    1.按汽車行駛至交岔路口，轉彎車應讓直行車先行，道路交
      通安全規則第102條第1項第7款規定甚明。被告駕駛小客
      車行經上開交岔路口貿然右轉，轉彎車未讓林明賢直行騎
      乘之機車先行，致兩車發生碰撞，而依卷附道路交通事故
      調查表記載車禍當時天候晴、日間自然光線、柏油路面、
      路面乾燥無缺陷亦無障礙物、視距良好，客觀上並無不能
      注意之情狀，是被告應注意能注意，竟疏未注意而貿然右
      轉，致騎乘機車之林明賢不及閃避而撞及，致林明賢受有
      前揭第一級殘廢之傷勢，被告顯有過失甚明，且其過失行
      為與林明賢受傷結果間亦有相當因果關係，堪認被告應負
      侵權行為損害賠償責任甚明。準此，原告主張已給付補償
      金予訴外人林明賢，乃依強制汽車責任保險法第42條第2
      項規定，代位林明賢向加害人即被告行使本件求償權一節
      ，即屬有據。
    2.按汽車交通事故發生時，請求權人因事故汽車為未保險汽
      車，未能依本法規定向保險人請求保險給付者，得於本法
      規定之保險金額範圍內，向特別補償基金請求補償。特別
      補償基金於給付補償金額後，得代位行使請求權人對於損
      害賠償義務人之請求權。但其所得請求之數額，以補償金
      額為限。強制汽車責任保險法第40條第1項第2款、第42條
      第2項，分別定有明文。本件因被告駕駛之小客車未保強
      制汽車責任險，原告依聲請已給付訴外人林明賢1,531,26
      0元補償金，並依前揭規定代位行使林明賢之請求權，本
      院茲就原告請求之金額及項目分述如下：
    3.原告給付殘廢補償金1,500,000元部分：
      原告以訴外人林明賢為殘廢等級係第1等級，依強制汽車
      責任保險給付標準第3條第3項第1款給付1,500,000元，並
      提出林明賢之診斷證明書，內容記載林明賢中樞神經極度
      障害，目前完全無法從事任何工作，完全須他人餵食照顧
      等情，並提出身心障礙者鑑定表及身心障礙手冊為憑。本
      院復依職權函詢林明賢屬於強制汽車責任保險殘廢給付標
      準表何種障害項目？經新樓醫院函覆：依患者林明賢當時
      就醫時之情況，屬於障害項目5（即殘廢等級第1級），有
      該院96年2月6日新樓歷字第0960095號函在卷足參。基此
      ，訴外人林明賢所受傷勢既為殘廢等級第1級，原告主張
      依前揭規定給付殘廢補償金1,500,000元，即為可採。
    4.原告給付傷害醫療補償金31,260元部分：
      (1)原告依強制汽車責任保險給付標準第2條第2項，給付訴
        外人林明賢醫療費用2,560元及看護費用26,000元，共
        計31,260元，並提出94年4月20日至同年5月16日共計33
        ,260元之看護費收據、醫療費用收據、傷害醫療給付費
        用明細表為證。本院依職權向新樓醫院函詢林明賢於住
        院期間是否有聘僱看護之必要？經函覆稱：林明賢於住
        院期間（94年3月25日至同年5月16日）處於昏迷意識，
        雙手乏力，需專人24小時照顧等語，有該院96年1月8日
        新樓歷字第0960016號函附卷可稽，足見林明賢於住院
        期間因傷勢嚴重而有聘僱24小時看護之必要。是原告主
        張依強制汽車責任保險給付標準第2條第4項，以每日1,
        000元為上限，按原告聘僱看護之日數26日，給付看護
        費用26,000元予林明賢等語，誠屬可信。
      (2)本院另依職權函詢訴外人林明賢因本件車禍事故支出之
        醫療費用自付額，總計訴外人林明賢因本件車禍共計支
        出45,110元，有新樓醫院96年1月8日新樓歷字第096001
        6號函檢附之住院費用明細、順天醫院96年1月9日96順
        字003號函及檢附之收據、財團法人仁愛綜合醫院台中
        分院96年1月22日仁總字第96010037號函在卷可稽。原
        告主張已給付林明賢醫療費用5, 260元之傷害醫療補償
        金，請求被告如數賠償等語，亦為可採。
五、按給付無確定期限者，債務人於債權人得請求給付時，經其
    催告而未為給付，自受催告時起，負遲延責任。其經債權人
    起訴而送達訴狀，或依督促程序送達支付命令，或為其他相
    類之行為者，與催告有同一之效力，民法第229條第2項定有
    明文；又遲延之債務，以支付金錢為標的者，債權人得請求
    依法定利率計算之遲延利息；而應付利息之債務，其利率未
    經約定，亦無法律可據者，週年利率為百分之5，亦為同法
    第232條第1項及第203條所明定。原告請求被告給付補償金
    之金額，並未定有給付期限，原告亦未催告被告為本件給付
    ，則原告請求自民事起訴狀繕本送達被告之翌日起，按年息
    百分之5計算之利息，自無不合。而原告之民事起訴狀繕本
    係於95年11月17日寄存於竹埔派出所，並於同年月28日生效
    ，則原告請求被告自95年11月29日起至清償日止，按年息百
    分之5計算之利息，洵屬正當。
六、綜上所述，被告就本件車禍既應負損害賠償責任，而原告已
    依聲請給付訴外人林明賢傷害醫療補償金31,260元，第一級
    殘廢補償金1,500,000元，共計1,531,260元，並依侵權行為
    及強制汽車責任保險法第42條第2項之規定請求被告如數給
    付，及自起訴狀繕本送達翌日即95年11月29日起至清償日止
    ，按年息百分之5計算之利息，為有理由，應予准許。
七、按法院為終局判決時，應依職權為訴訟費用之裁判，民事訴
    訟法第87條第1項定有明文。本件第一審裁判費16,246元，
    應由被告負擔，是本件訴訟費用額確定如主文第2項所示。
六、據上論結，原告之訴為有理由，依民事訴訟法第385條第1項
    前段、第78條、第87條第1項，判決如主文。
中    華    民    國    95    年     3    月    16    日
                  民事第五庭  法  官  林中如
上為正本係照原本作成。
如對本判決上訴，須於判決送達後20日內向本院提出上訴狀。
中    華    民    國    96    年    3     月    19    日
                               書記官  凌昇裕


司法院資訊處製作；財團法人民間司法改革基金會備份。
